【裁判字號】    98,交聲,783
【裁判日期】    980416
【裁判案由】    違反道路交通管理處罰條例聲明異議
【裁判全文】
臺灣臺北地方法院交通事件裁定         98年度交聲字第783號
原處分機關  交通部公路總局臺北區監理所板橋監理站
聲明異議人
即受處分人  甲○○
上列受處分人因違反道路交通管理處罰條例案件，對於交通部公
路總局臺北區監理所板橋監理站民國98年2 月23日所為之處分（
原處分案號：板監裁字裁41－1AD574228 號），聲明異議，本院
裁定如下：
        主  文
異議駁回。
        理  由
一、按汽車駕駛人停車時，停車時間、位置、方式、車種不依規
    定者，處新臺幣（下同）6 百元以上1 千2 百元以下罰鍰，
    道路交通管理處罰條例第56條第1 項第9 款定有明文。又按
    道路交通安全規則第2 條第1 項第1 款及道路交通管理處罰
    條例第3 條第8 款均明文規定該等有關道路交通管理法規所
    指之「汽車」均包含「機器腳踏車」。
二、本件受處分人即聲明異議人甲○○所有車號K8U －776 號重
    型機車，於民國98年1 月16日下午2 時32分許，在臺北市○
    ○○路60號前停車，雖停放於未禁止停放之處、然機車車身
    橫於他車車頭前方，停放方向與他車停放方向成直角，而停
    車方式不依規定，適臺北市停車管理工程處交通助理員鄭勳
    聯認受處分人違反道路交通管理處罰條例第56條第1 項第9
    款規定，以科學儀器拍照後掣單舉發，受處分人於應到案日
    期前向原處分機關即交通部公路總局臺北區監理所板橋監理
    站提出申訴，經原處分機關函請舉發單位調查結果，仍認受
    處分人有前開違規行為，原處分機關乃依前揭道路交通管理
    處罰條例第56條第1 項9 款規定，於98年2 月23日裁處受處
    分人罰鍰6 百元。
三、受處分人就於前揭時地車號K8U －776 號重型機車停放方向
    與他車停放方向成直角，而停車方式不依規定等事實固不爭
    執，惟仍矢口否認有何違反道路交通管理處罰條例規定之行
    為，辯稱：該時正在高雄海軍陸戰隊九九旅砲兵營服役，凡
    逢假日返北時，皆自高雄營區搭乘客運、至臺北北平西路後
    、再騎乘機車返家，回營時亦係如此，而舉發該日人在營區
    ，距前次收假時已達8 日，機車應已停放同處8 日，若係違
    規應於第1 天即收罰單，惟期間並無任何罰單，故機車應係
    於98年1 月16日遭不明人士搬動，並非伊停放時即違規停放
    云云。經查：
  (一)受處分人所有之車號K8U －776 號重型機車，於前揭時地停
    放時，機車車身橫於他車車頭前方，停放方向與他車停放方
    向成直角等事實，固為受處分人所不爭執，並有臺北市停車
    管理工程處98年2 月16日北市停管字第09830624800 號函、
    及現場舉發照片在卷可稽，是前開事實堪以認定。
  (二)受處分人雖辯稱：原係停放於合法停車位格，係遭他人挪移
    云云。然：
    1.受處分人遭舉發處所，係臺北車站左近，車輛停放需求甚
      高，停放車輛間隔緊密，車輛間並無多餘空隙得供迴轉，
      且細觀舉發照片，除受處分人車輛外其餘車輛亦均緊密排
      序停放等情，是倘欲將原順向停車之機車挪動至垂直停放
      於其他機車，僅有二法其一為直接在原地轉向，其二為先
      將車推至其他機車車頭、甚至推至人行道下，再轉向推上
      人行道，前者，原地轉向所需空間甚大，倘有此空間，欲
      停放機車者直接停放即可，何需挪動受處分人機車？後者
      推上、推下人行道，所需力道甚大、且頗為費時，以一般
      機車停放者挪動他人機車，勢必係尋求「合法停車格」之
      緊鄰移動，斷無如此費時、費力挪動之情。故以受處分人
      舉發時停放之情形，已非一般求方便者挪動行為。
    2.再以受處分人陳稱：機車自前次收假前已停放於該處迄98
      年1 月16日中午12時再為准假返回臺北等情，並舉海軍陸
      戰隊陸戰九九旅砲兵營砲二連在營證明為佐，是以受處分
      人所稱，該機車自98年1 月11日起至舉發時即「98年1 月
      16日下午2 時32分」止均停放同處，達5 日餘，惟以臺北
      車站車水馬龍、臺北空氣品質，煙塵非小，倘連續停放5
      日，應已堆積不少煙塵，然細觀本件舉發照片，受處分人
      機車竟無停放沾染之灰塵？故可認98年1 月16日下午遭舉
      發前不多時，該機車即有人為使用、騎乘，並非受處分人
      所稱：停放同處多時云云。則受處分人空言辯稱：他人挪
      動車輛云云，實難採信。
  (三)另受處分人辯稱：伊於舉發時在營服役，故機車並非伊停放
    云云。然按汽車駕駛人之行為有違規停車之情形，當場不能
    或不宜攔截製單舉發者，得逕行舉發，第一項逕行舉發，應
    記明車輛牌照號碼、車型等可資辨明之資料，以汽車所有人
    為被通知人製單舉發；又按本條例之處罰，受舉發違反道路
    交通管理事件之受處罰人，認為受舉發之違規行為應歸責他
    人者，應於舉發違反道路交通管理事件通知單應到案日期前
    ，檢附相關證據及應歸責人相關證明文件，向處罰機關告知
    應歸責人，處罰機關應即另行通知應歸責人到案依法處理。
    逾期未依規定辦理者，仍依本條例各該違反條款規定處罰；
    道路交通管理處罰條例第7 條之2 第1 項第5 款、第3 項及
    第85條第1 項規定明確，蓋汽車、機車等並非所有權人始得
    專屬使用，亦得因故出借他人，而該他人資料自為所有權人
    所明知之故。是本件舉發為依據前開條例第7 條之2 第1 項
    第5 款規定所為之逕行舉發，因違規人不在現場而就機車所
    有人為舉發，倘非受處分人使用車輛，另有應為歸責之人，
    應由受處分人於應到案期限前將應歸責人之資料、證據向處
    罰機關告知，惟本件受處分人於應到案期日期限前僅辯稱：
    另在營服役云云，並未告知應歸責之人，與前開規定不合，
    仍應以機車所有權人即受處分人為處罰對象，併此敘明。
  (四)綜上所述，原處分機關依行為時之道路交通管理處罰條例第
    56條第1 項第5 款之規定裁處新臺幣600 元罰鍰，核無不合
    。本件聲明異議為無理由，應予駁回。
據上論斷，應依道路交通案件處理辦法第19條，裁定如主文。
中    華    民    國    98    年    4     月    16    日
                  交通法庭  法  官  郭惠玲
以上正本證明與原本無異。
如不服本裁定，應於裁定送達後5 日內向本院提出抗告狀。
                            書記官  江虹儀
中    華    民    國    98    年    4     月    16    日


司法院資訊處製作；財團法人民間司法改革基金會備份。
